【裁判字號】    95,訴,8841
【裁判日期】    951222
【裁判案由】    損害賠償等
【裁判全文】
臺灣臺北地方法院民事判決              95年度訴字第8841號
原      告  南方藝術宮殿社區管理委員會
法定代理人  甲○○
訴訟代理人  洪嘉呈律師
被      告  丙○○
                        縣太平市戶政事務所）
被      告  聯宗公寓大廈管理維護股份有限公司
法定代理人  乙○
訴訟代理人  孫  域律師
上列當事人間請求損害賠償等事件，本院於九十五年十一月三十
日言詞辯論終結，判決如下：
    主  文
被告丙○○應給付原告新台幣參佰零伍萬陸仟捌佰參拾陸元及自
民國九十五年十月四日起至清償日止，按週年利率5%計算之利息
。
被告聯宗公寓大廈管理維護股份有限公司應給付原告新台幣壹佰
壹拾貳萬元，及自民國九十五年八月十八日起至清償日止，按週
年利率5%計算之利息。
前二項被告如其中一項被告已為給付，他項被告在該給付範圍內
免給付義務。
訴訟費用由被告負擔三分之一，餘由被告丙○○負擔。
本判決第一項於原告以新台幣壹佰零壹萬玖仟元供擔保後，得假
執行。本判決第二項於原告以新台幣拾柒萬肆仟元供擔保後，
得假執行
    事實及理由
一、原告方面：
（一）原告就位於「台北市○○路○段21巷2至24號」之南方藝術
      宮殿社區之駐衛保全及大樓管理事項，於民國（下同）91
      年11月起至94年10月31日止，均委託被告聯宗公寓大廈管
      理維護股份有限公司（下稱聯宗公司）辦理，每月服務管
      理費為新台幣（下同）360,000元。詎94年7月間，被告聯
      宗公司指派至原告社區服務之總幹事即被告丙○○，竟曠
      職數日未再前來履行職務，經原告清查帳務後，始發現蕭
      員自92年6月起至94年7月止，至少侵占原告社區管理費等
      4,436,836元。
（二）按原告社區，依門牌號碼區分，可分為台北市○○路○段
      21 巷2號、4號、6號、8號、8-1號、10號、10-1號、12號
      、12-1號、14號、14-1號、16號、18號、20號、20-1號、
      22號、24號，共17棟。被告丙○○自92年6月起至94年7月
      止，於「管理費收支總表」及「停車費收支總表」上，明
      確蓋有「丙○○」姓名便章者，即代表已向住戶收取費用
      ，於「管理費」項目之金額為11,475,300元，於「停車費
      及地下室租金」之金額為3,777,226元，總計為15,252,52
      6元。惟從被告丙○○所製作上開期間之「收支平衡表」
      ，計算「管理費」、「停車費」、「地下室租金」項目之
      金額，總計收入僅為10,815,690元，與前述明確蓋有「丙
      ○○」姓名便章代表以收費之金額不符，計短缺4,436,
      836元（計算式:15,252,526 元-10,815,690元=4,436,836
      元），被告丙○○顯然有侵占上開款項，依民法第184條
      侵權行為之規定，被告丙○○自應負賠償責任。
（三）嗣被告丙○○捲款潛逃後，被告聯宗公司曾出具承諾書予
      原告，表示原應於94年10月底屆滿之管理服務契約，同意
      延展至94年12月底，並同意於2,500,000元之損害範圍內
      願意負責，且同意不請領94年7月、8月、9月之服務管理
      費，共計1,080,000元，另94年10月、11月、12月之服務
      管理費，則同意按月扣抵100,000元，故扣除已抵銷之1,3
      80,000元（計算式:1,080,000 元+100,0 00元+100,000
      元+100,000元=1,380,000元）後，依民法侵權行為之法律
      關係，被告丙○○應再給付原告3,056,836元（計算式:4,
      43 6,836元-1,380,000元=3,056,836元）；依承諾書之法
      律關係，被告聯宗公司應再給付原告112萬元（計算式:2,
      50 0,000元-1,380,000元=1,120,000元）。因被告丙○○
      所應給付之3,056,836元債務，與被告聯宗公司應給付之
      112萬元之債務，係屬同一債務，故被告丙○○與聯宗公
      司屬不真正連帶務關係，如其中一被告已為給付，他被告
      在該給付範圍內，免給付義務等語。
（四）訴之聲明：
    1.被告丙○○應給付原告3,056,836元，及自起訴狀繕本送
      達翌日起至清償日止，按週年利率5％計算之利息。
    2.被告聯宗公司應給付原告112萬元，及自起訴狀繕本送達
      翌日起至清償日止，按週年利率5％計算之利息。
    3.前開任一被告如已為給付，於給付範圍內，另一被告免給
      付義務。
    4.原告願供擔保，聲請宣告假執行。
二、被告聯宗公司則以：對於原告主張伊曾經於94年10月16日書
    立承諾書一節，並不爭執，惟抗辯賠償之金額應經核算，本
    件未經詳實核算，應不負給付之責等語置辯。並聲明駁回原
    告之訴及假執行之聲請。被告丙○○則未於言詞辯論期日到
    場，亦未提出準備書狀作何聲明或陳述。
三、本件被告經合法通知，未於言詞辯論期日到場，核無民事訴
    訟法第386條所列各款情形，爰依原告之聲請，由其一造辯
    論而為判決。
四、本院得心證之理由：
  1.本件原告主張被告丙○○為被告聯宗公
    司之受僱人，並派駐至原告社區擔任管理總幹事，自92年6
    月起至94年7月間陸續侵占原告社區管理費約4,436,836元之
    事實，業據原告提出委託契約書、南方藝術宮殿駐衛保全/
    大樓管理服務契約書、本院地檢署94年10月5日函、南方藝
    術宮殿社區管理費收費總表51張、停車費收費總表20張、明
    細表1張、南方藝術宮殿社區92年6月至94年7月止之收支平
    衡表26張、明細表1張等件影本為證，被告丙○○未於言詞
    辯論期日到場，亦未提出書狀作何聲明或陳述，應認原告此
    部分之主張為真實，而得採信。
  2.至於原告提出卷附之承諾書，被告聯宗公司並不否認真正，
    堪信為真，依該承諾書第1條即明文記載「立書人初步認同
    在新台幣250萬元之範圍內，對南方藝術宮殿管委會負責，
    但仍應在2005年12月31日前核算出實際被蕭員侵占金額，立
    書人願對核算後金額負法律上之責任。」，可證被告聯宗公
    司確有同意在250萬元之範圍內，願對原告為賠償之給付，
    但有例外約定如於2005年12月31日前核算出實際被侵占之金
    額，被告聯宗公司願對核算後之金額負責，惟查，兩造並未
    於94年12月31 日前另外核算金額，此為兩造所不爭執，是
    本件自無該項例外約定之適用，被告聯宗公司辯稱本件未經
    詳實核算金額，不負給付之責云云，洵非可採。
  3.再依系爭承諾書第2、3條所載，被告聯宗公司同意不請領94
    年7月、8月、9月之服務管理費，共計1,080,000元，另94年
    10月、11月、12月之服務管理費，則同意按月扣抵100,000
    元，經扣抵上開金額後，被告聯宗公司應再給付原告112萬
    元（計算式:2,500,000 元-1,080,000元-100,0 00元-100,0
    00元-100,000元=1,120,00 0元）。而被告丙○○部分，因
    被告聯宗公司已給付1,380, 000元，於該範圍內免給付義務
    ，是被告丙○○應再給付原告3,056,836元（計算式:4,436,
    836元-1,380,000元=3,056,836元），且被告丙○○與被告
    聯宗公司所應為之給付，係屬同一債務，彼此為不真正連帶
    關係，是其中一位被告為給付時，於給付之範圍內，他被告
    免給付之責。
五、綜上所述，本件原告依民法侵權行為之法律關係，請求被告
    丙○○應給付原告3,056,836元；依承諾書之法律關係，請
    求被告聯宗公司應給付原告112萬元，及如主文所示均自起
    訴狀繕本送達之翌日起至清償日止，按年息5%計算之利息，
    且其中一位被告為給付時，於給付之範圍內，他被告免給付
    之責，為有理由，應予准許。
六、兩造其餘之攻擊或防禦方法及未經援用之證據，經本院斟酌
    後，認為均不足以影響本判決之結果，自無逐一詳予論駁之
    必要，併此敘明。
七、假執行之宣告：
    原告陳明願供擔保，請求宣告假執行，核無不合，茲酌定相
    當之擔保金額，予以准許。
八、結論：
    本件原告之訴為有理由，依民事訴訟法第385條第1項前段、
    第78條、第85第1項、第390條第2項，判決如主文。
中    華    民    國    95    年    12    月    22    日
                    民事第五庭法      官  陶亞琴
以上正本係照原本作成
如對本判決上訴，須於判決送達後20日內向本院提出上訴狀
中    華    民    國    95    年    12    月    27    日
                              法院書記官  吳芳玉


司法院資訊處製作；財團法人民間司法改革基金會備份。
